【裁判字號】    89,重訴,264
【裁判日期】    900223
【裁判案由】    分割共有物
【裁判全文】
臺灣屏東地方法院民事判決                            八十九年度重訴字第二六四號
    原      告    乙○○○
                              .
                              .
    訴訟代理人    黃吉雄律師  住屏東市○○路日光巷四之一號
    被      告    丁○○      .
                              .
                              .
    被      告    甲○○      .
                              .
                              .
    兼訴訟代理人  丙○○      .
                              .
                              .
右當事人間分割共有物事件，本院判決如左：
    主    文
兩造共有座落屏東縣林邊鄉○○○段五八八地號土地，地目田，面積一二八八九平方
公尺依下列方法分割：附圖編號１面積五三四一. 二四平方公尺分歸原告所有，附圖
編號２面積五三四一. 二四平方公尺分歸被告丁○○所有，附圖編號３面積一一Ｏ三
. 二六平方公尺分歸被告甲○○所有，附圖編號４面積一一Ｏ三. 二六平方公尺分歸
被告丙○○所有。
訴訟費用由被告丁○○負擔二六五七八Ｏ分之一一Ｏ一四Ｏ，被告甲○○、丙○○各
負擔一三二八九Ｏ分之一一三七五，餘由原告負擔。
    事    實
甲、原告方面：
  一、聲明：求為判決兩造共有之前項土地准予裁判分割。
  二、陳述：
      座落屏東縣林邊鄉○○○段五八八地號土地，地目田，面積一二八八九平方公
      尺為兩造共有，應有部分為被告丁○○二六五七八Ｏ分之一一Ｏ一四Ｏ，被告
      甲○○、丙○○各一三二八九Ｏ分之一一三七五，原告一三二八九分之五五Ｏ
      七，此有土地登記簿謄本所載可稽。系爭土地雖為農地，惟依農業發展條例第
      十六條規定每宗耕地分割後每人所有面積未達○‧二五公頃者，不得分割。但
      有第四款情形者，不在此限（即本條例中華民國八十九年一月四日修正施行前
      之共有耕地，得分割為單獨所有），故得分割，且系爭農地並無依使用目的有
      不能分割之情形，兩造間亦未訂有不分割之契約，惟就分割方法則未能獲致協
      議，爰訴請准以裁判分割之。
  三、證據：提出土地登記簿謄本一件、地籍圖影本、調解不成立證明書本一件、照
      片六禎等為證，並聲請勘驗現場。。
乙、被告方面：
  一、聲明：同意分割。
  二、陳述：
      系爭土地為近似倒Ｌ形狀之土地，現各該共有人使用之位置為附圖編號１位置
      為原告使用，附圖編號２部分為被告丁○○使用，附圖編號３、４部分為被告
      甲○○、丙○○使用，且系爭土地附圖編號２部分北端附圖編號１、３、４部
      分現為道路使用。同意以現況分割。
丙、本院依聲請勘驗現場，並囑託屏東縣東港地政事務所派員實施測量。
    理    由
甲、本件原告主張：座落屏東縣林邊鄉○○○段五八八地號土地，地目田，面積一二
    八八九平方公尺為兩造共有，應有部分為被告丁○○二六五七八Ｏ分之一一Ｏ一
    四Ｏ，被告甲○○、丙○○各一三二八九Ｏ分之一一三七五，原告一三二八九分
    之五五Ｏ七，系爭土地雖為農地，惟依農業發展條例第十六條規定每宗耕地分割
    後每人所有面積未達○‧二五公頃者，不得分割。但有第四款情形者，不在此限
    （即本條例中華民國八十九年一月四日修正施行前之共有耕地，得分割為單獨所
    有），故得分割，且系爭農地並無依使用目的有不能分割之情形，兩造間亦未訂
    有不分割之契約，惟就分割方法則未能獲致協議之事實，業據其提出提出土地登
    記簿謄本一件、地籍圖影本、調解不成立證明書本一件、照片六禎等為證，並為
    被告所不爭執。從而，原告依民法第八百二十四條第二項規定，訴請以裁判分割
    系爭土地，於法即無不合。
乙、查系爭土地為近似倒Ｌ形狀之土地，現各該共有人使用之位置為附圖編號１位置
    為原告使用，附圖編號２部分為被告丁○○使用，附圖編號３、４部分為被告甲○○、丙○○使用，且系爭土地附圖編號２部分北端附圖編號１、３、４部分現
    為道路使用，此經本院至現場勘驗明確，並囑託屏東縣東港地政事務所派員實施
    測量，有勘驗筆錄及土地複丈成果圖在卷可稽，而就各該土地之使用現況則經兩
    造到場各自指明且互所不爭，同載在勘驗筆錄足按。至於系爭土地分割方法，則
    慮及現土地使系爭土地為近似倒Ｌ形狀之土地，現各該共有人使用之位置為附圖
    編號１位置為原告使用，附圖編號２部分為被告丁○○使用，附圖編號３、４部
    分為被告甲○○、丙○○使用，且系爭土地附圖編號２部分北端附圖編號１、３
    、４部分現為道路使用，如未依現況作南北狹長形分割，勢必造成通行權之日後
    訟爭，爰審酌系爭土地使用現況及將來通行必要，就兩造各自取得之土地位置及
    面積，均分別如主文第一項所示。
結論：原告之訴為有理由，依民事訴訟法第七十九條但書判決如主文。
中      華      民      國    九十      年      二      月    二十三    日
                                    臺灣屏東地方法院民事第一庭
~B法      官  李芳南
右為正本係照原本作成。
如不服本判決，應於收受送達後二十日內向本院提出上訴狀。
~B法院書記官  許水生
中      華      民      國    九十      年      二      月    二十三    日


司法院資訊處製作；財團法人民間司法改革基金會備份。
